臺灣臺中地方法院民事判決
111年度中小字第425號
原      告  陳皇亨  


訴訟代理人  王毓昕  
被      告  王其利  

上列當事人間請求損害賠償事件，本院於民國111 年4 月18日言
詞辯論終結，判決如下：
     主     文
被告應給付原告新臺幣10,949元，及自民國111 年3 月8 日起至
清償日止，按週年利率百分之5 計算之利息。
原告其餘之訴駁回。
訴訟費用新臺幣1,000 元，由被告負擔新臺幣150 元，餘由原告
負擔。
本判決原告勝訴部分得假執行。
    事實及理由
壹、程序事項
    按小額訴訟之訴狀送達後，原告不得將原訴變更或追加他訴
    ，但擴張或減縮應受判決事項之聲明者，不在此限，民事訴
    訟法第436 條之23、第436 條第2 項、第255 條第1 項但書
    第3 款定有明文。本件原告起訴時聲明原請求被告給付新台
    幣(下同)48,092元，嗣於民國111 年2 月23日具狀更正聲明
    請求金額為73,042元，及自變更聲明狀繕本送達被告之翌日
    起至清償日止，按週年利率百分之5 計算之利息(本院卷第9
    9至101 頁)，並經記明筆錄在卷。本院審酌原告上開更正請
    求，其訴訟標的及請求之原因事實與原訴仍屬相同，僅請求
    金額增加而已，核屬擴張應受判決事項之聲明，並非訴之變
    更或追加，依首揭法條規定，即無不合，應准許之。
貳、實體事項
一、原告主張：被告於109 年8 月3 日7 時47分許，騎乘車牌號
    碼000-000 號普通重型機車，由臺中市北區崇德路一段由南
    往北方向行駛，於崇德路一段欲轉往美德街之機慢車左轉待
    轉區內等待左轉時，疏未注意應遵守圓形紅色燈光號誌之規
    定，即貿然駛入上開路口，適有原告騎乘車牌號碼000-0000
    號普通重型機車（下稱系爭車輛），亦沿臺中市北區崇德路
    一段由南往北方向行駛，甫見崇德路一段行向之行車管制號
    誌由黃燈轉為紅燈（即雙向均為紅燈之全紅時間），未待其
    行向轉為綠燈，即駛入上開路口，兩造因此閃煞不及發生碰
    撞人車倒地，系爭車輛之右側車身受有刮損，原告則受有右
    側肘部、膝蓋擦挫傷等傷勢。為此，爰依侵權行為之法律關
    係提起本件訴訟，請求被告賠償醫藥費1,170元及系爭車輛
    修繕費用71,872元(零件：40,125元、工資：7,747元、烤漆
    24,000元)。另刑事判決已載明兩造均有闖越紅燈之情，且
    被告未依照號誌燈號即貿然起步，即可認定有疏失。此外，
    原告所提出系爭車輛維修單據在本件事故相隔一段時間後，
    因想待至調解成立後再進行維修，詎料本件經調解不成立後
    因工作需求才進行修繕等語。並聲明：如擴張後之聲明。
二、被告則以：對於原告請求醫藥費用之部分並無爭執，但本件
    事故發生是原告來撞我，被告並無闖紅燈，毋須賠償系爭車
    輛修繕及烤漆費用，況原告提出維修單據係在本件事故發生
    7 個月後，可見原告所提出維修單據與本件無關等語，並聲
    明：原告之訴駁回。
三、本院之判斷　　
　㈠按刑事訴訟判決所認定之事實，固非當然有拘束民事訴訟判
    決之效力，但民事法院調查刑事訴訟原有之證據，而斟酌其
    結果以判斷事實之真偽，並於判決內記明其得心證之理由，
    即非法所不許（最高法院67年台上字第2674號及49年台上字
    第929 號裁判意旨參照），是本院自得調查刑事訴訟中原有
    之證據，斟酌其結果以判斷其事實，合先敘明。　　　
　㈡原告主張系爭車輛與被告車輛於前開時地發生事故，業據原
    告提出系爭車輛維修單據、道路交通事故當事人登記聯單、
    初步分析研判表、醫療單據、報價單、道路事故現場圖、診
    斷證明書、系爭車輛維修統一發票暨銷貨明細、汽車修配廠
    估價單等件為證(本院卷第21至30頁、第107至113頁)，並經
    本院依職權調閱本院110 年度中交簡字第1130 號刑事卷宗
    核閱屬實，被告對原告支出醫藥費用亦不爭執，此部分事實
    應堪以認定，本院自得採為判決之基準。
　㈢次按汽車、機車或其他非依軌道行駛之動力車輛，在使用中
    加損害於他人者，駕駛人應賠償因此所生之損害，但於防止
    損害之發生，已盡相當之注意者，不在此限。民法第191 條
    之2 定有明文。查本件被告騎乘車牌號碼000-000號普通重
    型機車，疏未注意應遵守圓形紅色燈光號誌，致原告閃避不
    及，兩車因此發生碰撞，而被告於其駕駛車輛於該處時，對
    於防止兩車之事故發生，如何已盡相當之注意義務乙節，既
    未能舉證以實其說，依上開說明，本即應推定被告之駕駛行
    為係有過失，而應負賠償之責。
　㈣再按汽車行駛至交岔路口，其行進應遵守燈光號誌或交通指
    揮人員之指揮，遇有交通指揮人員指揮與燈光號誌並用時，
    以交通指揮人員之指揮為準，道路交通安全規則第102 條第
    1 項第1 款定有明文。另按因故意或過失，不法侵害他人權
    益者，負損害賠償責任；又不法毀損他人之物者，應向被害
    人賠償其物因毀損所減少之價值，民法第184 條第1 項前段
    、第196 條分別定有明文。查被告於機慢車左轉待轉區內等
    待左轉，燈號號誌甫由紅燈轉換，此際系爭路口雙向應均為
    紅燈之全紅時間，被告疏未注意應遵守燈光號誌，竟闖越紅
    燈，而與原告騎乘之系爭車輛發生碰撞，有道路交通事故現
    場圖、道路交通事故初步分析研判表、系爭路口監視器畫面
    光碟附卷可參，而被告辯稱本件事故發生為原告所致，被告
    並無闖紅燈，毋須賠償系爭車輛修繕及烤漆費用等語，即與
    事實相違，並非可採。既原告受有系爭傷勢及系爭車輛確有
    受損，業如前述，系爭車輛因被告違反交通號誌致兩車碰撞
    而受有損害，則原告主張被告過失行為與系爭車輛受損具因
    果關係，被告因此應負侵權行為損害賠償責任，即屬有據，
    茲就原告各項請求說明如下：
  ⒈醫藥費用　　
　　原告主張因系爭傷勢支出醫藥費1,170元乙節，業據原告提
    出與其所述相符之醫療費用收據為證（本院卷第27頁），且
    為被告所不爭執，故原告此部分主張，應屬可採。
　⒉機車修繕費用
　⑴零件及工資
　　原告已支付系爭車輛修復費用71,872元(零件：40,125元、
    工資：7,747元、烤漆：24,000元，烤漆費用詳後述)有估價
    單及統一發票附卷可稽（本院卷第135頁），而系爭車輛之
    修理費，既以新零件更換被毀損之舊零件，則原告以修理費
    用作為損害賠償之依據時，自應將零件折舊部分予以扣除始
    屬合理。又依行政院所頒固定資產耐用年數表及固定資產折
    舊率之規定，機械腳踏車之耐用年數為3 年，依定率遞減法
    每年折舊1000分之536，另依營利事業所得稅查核準則第95
    條第6項規定「固定資產提列折舊採用定率遞減法者，以1 
    年為計算單位，其使用期間未滿1 年者，按實際使用之月數
    相當於全年之比例計算之，不滿1月者，以1月計」，查系爭
    車輛為109 年2 月出廠，有本院調閱臺中市政府警察局交通
    事故補充資料表所載肇事車輛基本資料可稽（本院卷第85頁
    ），則系爭車輛距109 年8 月3 日本件車禍發生時，已使用
    7月餘，依上開說明折舊後，零件部分原告得請求之修繕金
    額估定為27,579元（詳如附表之計算式），加計工資7,747
    元(工資不生折舊問題)，系爭車輛之修繕費用35,326元為合
    理，逾此範圍之請求，尚屬無據。
　⑵烤漆費用
　　原告另提出估價單為證（本院卷第137頁），主張因本件事
    故而支出系爭車輛烤漆費用24,000元等語，然為被告所否認
    ，抗辯：系爭車輛烤漆費用則與本件車禍事故無關等語。經
    查，原告所提出估價單其上記載字跡模糊不清，難以辨識其
    內容為何，且經本院命補行提出（本院卷第154頁），原告
    仍未提出，是原告此部分請求，尚難認有據。
  ⒊綜上，原告因本件車禍所受損害共36,496元（計算式：1170＋
    35326＝36496）
　㈤復按損害之發生或擴大，被害人與有過失者，法院得減輕賠
    償金額，或免除之，民法第217條定有明文。此項規定之目
    的，在謀求加害人與被害人間之公平，故在裁判上法院得以
    職權減輕或免除之（最高法院85年台上字第1756號民事裁判
    要旨參照）。另行車速度，依速限標誌或標線之規定，無速
    限標誌或標線者，應依下列規定：一、行車時速不得超過五
    十公里。汽車行駛至交岔路口，其行進應遵守燈光號誌或交
    通指揮人員之指揮，遇有交通指揮人員指揮與燈光號誌並用
    時，以交通指揮人員之指揮為準，道路交通安全規則第93條
    第1 項第1 款、第102 條第1 項第1 款分別定有明文。查事
    故地點為設有燈光號誌之Τ字型交岔路口，有交通事故現場
    圖及現場照片在卷可參(本院卷第71、89至90頁)，另原告騎
    乘系爭車輛行經肇事地點前，崇德路口之燈光號誌方轉為圓
    形紅燈，原告即騎乘系爭車輛貿然通行並往左向前進，有路
    口監視器畫面附卷可參，又原告於警詢時亦供稱當時行車速
    度約達每小時60公里等語(本院卷第78頁)，揆諸上開說明，
    堪認原告騎乘系爭車輛已逾現場速限50公里之規定外，尚有
    行經無號誌之交岔路口時，未遵守圓形紅燈號誌及等過失，
    準此，本院綜合上情，審酌雙方對本件車禍發生之原因力及
    違反義務之程度，認原告就本件車禍應負70％之過失責任，
    被告應負30％之過失責任，經過失相抵後，是原告因本件車
    禍全部得請求之金額為10,949元（計算式：36496×0.3=1094
    9)。
  ㈥末按給付有確定期限者，債務人自期限屆滿時起，負遲延責
    任。給付無確定期限者，債務人於債權人得請求給付時，經
    其催告而未為給付，自受催告時起，負遲延責任。其經債權
    人起訴而送達訴狀，或依督促程序送達支付命令，或為其他
    相類之行為者，與催告有同一之效力。民法第229 條第 1 
    項、第2 項定有明文。又遲延之債務，以支付金錢為標的者
    ，債權人得請求依法定利率計算之遲延利息。但約定利率較
    高者，仍從其約定利率。應付利息之債務，其利率未經約定
    ，亦無法律可據者，週年利率為百分之五，民法第233 條第
    1 項、第203 條亦有明文。本件原告對被告之侵權行為債權
    ，核屬無確定期限之給付，既經原告以變更聲明訴狀而於11
    1 年3 月7日送達被告，有送達證書可憑（本院卷第115頁）
    ，被告迄未給付，當應負遲延責任。是原告請求自變更聲明
    訴狀繕本送達被告翌日即111 年3 月8 日起，按週年利率百
    分之5 計算之法定遲延利息，核無不合。
四、綜上，原告依侵權行為之法律關係，請求被告給付10,949元
    ，及自111年3月8日起至清償日止，按週年利率百分之5計算
    之利息，為有理由，應予准許；逾此範圍之請求，則屬無據
    ，應予駁回。　　
五、本件事證已臻明確，兩造其餘攻擊防禦方法及舉證，核於判
    決結果不生影響，爰不一一論斷，附此敘明。
六、本件係適用小額程序所為被告敗訴之判決，依民事訴訟法第
    436 條之20規定，應依職權宣告假執行。　
七、依民事訴訟法第436 條之19第1 項、第79條規定，本件訴訟
    費用額確定為1,000元（即原告繳納之第一審裁判費1,000元
    ），命兩造依勝敗之比例各負擔如主文第3項所示。
中　　華　　民　　國　　111 　年　　5 　　月　　25　　日
                  臺灣臺中地方法院臺中簡易庭
                              法　官　陳航代
以上為正本，係照原本作成。
如不服本判決，應於送達後20日內，以判決違背法令為理由，向
本院提出上訴狀並表明上訴理由（上訴理由應表明一、原判決所
違背之法令及其具體內容；二、依訴訟資料可認為原判決有違背
法令之具體事實），如於本判決宣示後送達前提起上訴者，應於
判決送達後20日內補提上訴理由書（須附繕本）。 
中　　華　　民　　國　　111 　年　　5 　　月　　31　　日
                              書記官  廖鳳美
附表
-----
折舊時間           金額
第1年折舊值        40,125×0.536×(7/12)=12,546
第1年折舊後價值    40,125-12,546=27,579